臺灣臺中地方法院刑事判決　　　　　　　94年度訴字第1825號
公　訴　人　台灣台中地方法院檢察署檢察官
被　　　告　甲○○
指定辯護人　本院公設辯護人　乙○○
上列被告因公共危險案件，經檢察官提起公訴（93年度偵字第20
765號），本院判決如下：
    主    文
甲○○放火燒燬他人所有機車，致生公共危險，累犯，處有期徒
刑壹年陸月。
    犯罪事實
一、甲○○曾因搶奪及妨害風化案件，經台灣高等法院台南分院
    判處有期徒刑一年六月及九年，定其應執行刑為有期徒刑十
    年，於民國九十二年三月二十五日縮短刑期執行完畢。仍不
    知悔改，復於九十三年十一月二十三日二十二時三十七分許
    ，騎乘ＧＱＭ－三四六號機車至台中縣大里市○○路一一五
    號台中縣警察局霧峰分局十九甲派出所後方車棚，明知點火
    引燃該派出所後方車棚內之其中一輛機車，在機車內置汽油
    助燃之情形下，可能因而延燒車棚內其他機車，並波及該派
    出所之安全，竟為洩憤，基於放火燒燬他人所有機車之犯意
    ，先在該處點煙吸食，隨即行近停放車棚內之台中縣警察局
    所有ＮＷＲ－六０三號警用機車後方，以打火機引燃不明物
    體，丟向該ＮＷＲ－六０三號警用機車座墊，而燒燬該ＮＷ
    Ｒ－六０三號警用機車之椅座、馬桶、馬桶墊、警示燈、右
    偵蓋、腳踏板、右側蓋踏板、中心蓋、中心小蓋、地毯、加
    油管、碳管、ＣＤＩ、整流器、油標尺、發電線圈、電池蓋
    、馬達間歇器、後方向燈蓋、配線（修復費用高達新台幣一
    萬六千五百四十元，已喪失其主要效用），致生公共危險。
    幸該派出所警員花錦根外出發現，持滅火器撲滅火勢，始未
    擴大延燒，而甲○○見花錦根持滅失器撲滅火勢，即騎乘Ｇ
    ＱＭ－三四六號機車離去。嗣經警調閱現場監視錄影系統監
    錄畫面，始循線查悉上情。
二、案經台中縣警察局霧峰分局報請台灣台中地方法院檢察署檢
    察官偵查起訴。
    理    由
一、訊據被告甲○○固坦承於上揭時間，騎乘ＧＱＭ－三四六號
    機車至台中縣警察局霧峰分局十九甲派出所後方車棚等情，
    惟否認放火燒燬他人所有機車犯行，辯稱伊係至該處上廁所
    ，並在車棚那邊吸食強力膠，吸完強力膠又吸煙，伊以打火
    機點燃香煙時，不小心引燃強力膠之塑膠袋著火，並非故意
    放火，伊有要找水滅火，看到警察持滅火器將火熄滅，伊才
    離開云云。然查證人即被告之外甥女賴慧文及被告之姊連麗
    華於警訊時經觀看監視錄影畫面，均一致指稱係被告燒燬該
    ＮＷＲ－六０三號警用機車。證人即台中縣警察局霧峰分局
    十九甲派出所警員花錦根於偵查及本院審判程序中復證稱伊
    看到時火苗已經很大，火焰高約四十公分，即衝入派出所拿
    滅火器滅火，當時未注意旁邊，滅完火後，伊才發現被告在
    大里市○○○路旁，因被告發動機車很大聲，沒有消音器，
    伊才發現，伊有追上去，要被告停車，被告未予理會即騎車
    離開，該ＮＷＲ－六０三號警用機車受燒損壞，修復費用為
    新台幣一萬六千五百四十元，由被告之母支付，案發前一小
    時，伊在大里市○○路河堤巡邏時，曾見被告來回騎機車，
    未裝消音器又不戴安全帽，伊欲以攔查，但被告未停車等語
    。另有現場圖、車籍資料作業詳細畫面各一份、現場照片十
    八張、監視錄影光碟一片、檢察官勘驗筆錄一份及該ＮＷＲ
    －六０三號警用機車修復明細表二張附卷可稽。又扣案之現
    場監視錄影光碟經本院勘驗結果：被告係於監視器畫面時間
    九十三年十一月二十三日三十七分二十九秒許，自監視器畫
    面右上方走出；同日二十二時三十七分三十一秒許，被告行
    至車棚與矮樹圍籬之間走道，並點煙吸食再折回；同日二十
    二時三十七分四十二秒許，被告折回該ＮＷＲ－六０三號警
    用機車後方，其腰際下即見火光，被告並有將火光擲向該警
    用機車之動作，機車起火之後，被告旋離去，迄無任何滅火
    舉措；同日二十二時三十八分二十七秒許，火光消失轉成悶
    燒狀態（冒煙）；同日二十二時四十一分二十八秒許，再出
    現火光；同日二十二時四十二分二十七秒許，火光轉大；被
    告出現監視器畫面期間，並無任何上廁所或吸食強力膠之舉
    動，亦有本院九十四年八月九日審判筆錄足憑。揆諸常情，
    被告苟係因吸完強力膠又吸煙，以打火機點燃香煙時，不小
    心引燃塑膠袋著火，則被告必先有吸食強力膠之舉動，且點
    煙後應即出現火光，火光不可能出現在被告腰際之下，被告
    亦不致有明顯將火光擲向該警用機車之動作（凡此皆與勘驗
    結果相左），況前述監視器錄影畫面自二十二時三十八分二
    十七秒許火光消失轉成悶燒狀態，至二十二時四十一分二十
    八秒許再出現火光之間，長逾三分鐘，該期間滅火甚易，此
    時被告尚未離開現場，竟未有任何滅火舉措，而坐令火勢轉
    大，顯見被告應係故意放火燒燬該警用機車，被告所辯無非
    飾卸之詞，不足採信，其犯行已堪認定。
二、按刑法第一百七十五條第一項所規定放火燒燬前二條以外之
    他人所有物罪，固以致生公共危險為構成要件之一，惟所謂
    公共危險，衹須有發生實害之蓋然性為已足。本件被告在台
    中縣警察局霧峰分局十九甲派出所後方車棚內放火燒燬該Ｎ
    ＷＲ－六０三號警用機車，因該車棚另停放其他機車，且各
    機車均內置足以助燃之汽油，被告放火燒燬該ＮＷＲ－六０
    三號機車，顯有延燒其他停放該車棚內之機車，並波及該派
    出所之可能，此為被告所得知悉，事後雖經證人花錦根即時
    發現予以撲滅，始未擴大延燒，但其發生實害之蓋然性應已
    具備。核被告所為，係犯刑法第一百七十五條第一項之放火
    燒燬他人所有機車罪。查台中縣警察局霧峰分局十九派出所
    後方車棚，雖緊鄰該派出所主體建物，惟係在該派出所主體
    建物後側牆壁伸搭烤漆板併以鐵柱蓋成，僅供警用機車停放
    ，尚乏一般建築物所具備之四壁，此有證人花錦根提出之該
    派出所後方照片八張在卷可參，即該派出所後方之車棚，應
    非該派出所主體建物之一部，且停放車棚內之警用機車受燒
    ，亦不易延燒該派出所主體建物，被告衹引燃該車棚內其中
    一輛警用機車，復未使用其他助燃劑，衡情應無燒燬該派出
    所主體建物之犯意，檢察官認被告係觸犯刑法第一百七十三
    條第三項、第一項之放火燒燬現有人所在之建築物未遂罪，
    尚有未洽，起訴法條應予變更。又被告曾因搶奪及妨害風化
　　案件，經台灣高等法院台南分院判處有期徒刑一年六月及九
　  年，定其應執行刑為有期徒刑十年，於九十二年三月二十五
    日縮短刑期執行完畢（見卷附台灣高等法院被告全國前案紀
    錄表），五年以內再犯有期徒刑以上之本罪，為累犯，應依
    法加重其刑。爰審酌被告已有妨害自由、搶奪、妨害風化等
    前科，仍不知悔改，又放火燒燬停放台中縣警察局霧峰分局
    十九甲派出所後方車棚內之警用機車，惡性非輕，事後被告
    之母已支付該警用機車修復費用，及被告犯罪動機、手段、
    所生危害、犯罪後態度等一切情狀，處以如主文所示之刑。
    至被告放火所用之打火機，並非違禁物，且未扣案，為免執
    行困難，尚不宜宣告沒收，併予敘明。
據上論斷，應依刑事訴訟法第二百九十九條第一項前段、第三百
條，刑法第一百七十五條第一項、第四十七條，判決如主文。
本案經檢察官葉芳如到庭執行職務。
中　　華　　民　　國　九十四　年　八　月　　二十三　　日
                  台灣台中地方法院刑事第八庭
                    　　審判長法  官  朱光國
                              法　官  洪俊誠
                              法　官  鍾堯航
上正本證明與原本無異。
如不服本判決，應於送達後十日內向本院提出上訴狀（須附繕本
），上訴於台灣高等法院台中分院。
中　　華　　民　　國　　94　　年　　8　　月　　23　　日
                              書記官  葉泰濃
附錄本案論罪科刑法條全文
刑法第一百七十五條第一項：
放火燒毀前二條以外之他人所有物，致生公共危險者，處一年以
上七年以下有期徒刑。
